臺灣高等法院刑事判決　　　　　　　　 96年度上易字第740號
上　訴　人
即　被　告　甲○○
選任辯護人　廖修譽律師
上列上訴人因違反著作權法案件，不服臺灣板橋地方法院95年度
訴字第1838號，中華民國95年12月22日第一審判決（起訴案號：
臺灣板橋地方法院檢察署94年度偵字第18400號），提起上訴，
本院判決如下：
    主  文
原判決撤銷。
甲○○連續明知係侵害著作財產權之重製物而散布，處有期徒刑
貳年，減為有期徒刑壹年。扣案之電腦主機壹台沒收。
    事  實
一、甲○○明知附表「被侵害歌曲名稱」欄所示之歌曲，分別係
    如該表「著作權人」欄所示滾石國際音樂股份有限公司（下
    稱滾石公司）、華納國際音樂股份有限公司（下稱華納公司
    ）、上華國際企業股份有限公司（下稱上華公司）、福茂唱
    片音樂股份有限公司（下稱福茂公司）、科藝百代股份有限
    公司（下稱科藝百代公司）、新力博德曼音樂娛樂股份有限
    公司（下稱新力博德曼公司）、豐華唱片股份有限公司（下
    稱豐華公司）、環球國際唱片股份有限公司（下稱環球公司
    ）、艾迴股份有限公司（下稱艾迴公司）及華研國際音樂股
    份有限公司（下稱華研公司）享有著作財產權之錄音著作或
    音樂著作，非經前開擁有著作財產權公司之同意或授權，不
    得擅自重製、公開傳輸或散布，且可預見其將附表所示之歌
    曲檔案置於網路空間上供人下載，將使眾多未經著作權人之
    同意或授權重製之人，得藉以非法重製上開錄音及音樂著作
    ，而侵害前開著作財產權人之著作財產權。詎其仍基於重製
    、公開傳輸上開歌曲、散布其非法壓縮重製上開歌曲之重製
    物之概括犯意，及與擅自透過網路重製下載附表所示歌曲網
    友之概括犯意聯絡，自民國92年6月20日起，在臺北縣鶯歌
    鎮○○街115巷17號之1五樓住處，使用不知情之林佳欣向中
    華電信股份有限公司所申請寬頻數據帳號連上網際網路，並
    向臺灣電腦友科技開發股份有限公司承租虛擬主機架設「琉
    璃仙境」網站（網址：http://www.okrm.idv.tw，於94年4
    月間改以ewtyr帳號向雅虎國際資訊股份有限公司經營之「Y
    AHOO!奇摩」網站申請個人網頁空間http://home.kimo.com.
    tw/ewtyr作為上開「琉璃仙境」網站首頁實際存放位置，及
    以buty159帳號向上開「YAHOO!奇摩」網站申請個人網頁空
    間http://home.kimo.com.tw/buty159作為專輯介紹網頁網
    址）。甲○○另透過網路搜尋取得包括如附表所示歌曲在內
    未經著作財產權人同意或授權重製、散布及公開傳輸之錄音
    著作或音樂著作共計一萬四千一百六十八首之音樂檔案後，
    連續將上開檔案以壓縮方式重製成rm（Realplayer）格式之
    音樂檔，再儲存其於94年1月31日起向邁林國際多媒體股份
    有限公司所租賃放置於大陸上海地區之實體主機硬碟空間內
    （網址：http://cn.4ting.net，下稱4ting主機），進而依
    歌手名稱、專輯名稱、歌曲名稱、音樂類型等類別建立網頁
    內容供網友試聽及下載，並撰寫超連結程式，使不特定網友
    自「琉璃仙境」首頁上點選「音樂：請按此進入音樂天堂。
    入口1、入口2、入口3」後，即因網頁超連結作用連線至其
    上開4ting主機硬碟空間內，而得免費試聽及下載其所重製
    如附表所示之音樂歌曲檔案，甲○○即以此方式擅自連續重
    製（重製於上開4ting主機部分）、與網友共同重製（網友
    自該4ting主機下載部分）、公開傳輸（供網友線上試聽部
    分）上開音樂或錄音著作，及散布侵害上開著作財產權之重
    製物。甲○○並藉由前揭免費提供試聽及歌曲檔案下載之模
    式使「琉璃仙境」網站之到訪人次大增，因而向飛行網股份
    有限公司（即kuro網站）等公司招攬刊登廣告而每月賺取新
    臺幣（下同）約五萬元之廣告費牟利。嗣經警方於94年6月2
    2日上午11時27分許持原法院所核發94年度聲搜字第1828號
    搜索票至上址搜索而查獲，並扣得電腦主機一臺、虛擬主機
    合約書、實體主機租賃合約書各一份等物。
二、案經滾石公司、華納公司、上華公司、福茂公司、科藝百代
    公司、新力博德曼公司、豐華公司、環球公司、艾迴公司、
    華研公司告訴及由內政部警政署保安警察第二總隊第一大隊
    第二中隊報請臺灣板橋地方法院檢察署檢察官偵查起訴。
    理  由
壹、程序部分：
一、就被告辯護人所辯：本案係經由被告所設之琉璃仙境網站可
    連結到設於大陸之4.ting.net，去下載歌曲。而琉璃仙境網
    站並無重製之告訴人之歌曲，則本案是否有管轄權即有疑問
    云云。按案件由犯罪地或被告之住所、居所或所在地之法院
    管轄，刑事訴訟法第5條第1項定有明文。管轄之有無，法院
    應依職權調查之。又所謂犯罪地，參照刑法第4條之規定，
    應包括行為地與結果地兩者而言。按犯罪之行為或結果，有
    一在中華民國領域內者，為在中華民國領域內犯罪，刑法第
    4條定有明文。查：本案之重製物係置於大陸地區之4.ting.
    net網站，業如前述。而我國網友經琉璃仙境網站連結到4.t
    ing.net網站，而下載置於4.ting.net網頁內之重製歌曲，
    則我國網友能聽到設於4.ting.net之重製之歌曲，當係在我
    國境內始有可能聽到上開歌曲，則各該下載歌曲之人，犯罪
    之結果地，當在我國台灣各地，自毋庸置疑。則揆諸刑法第
    4條之規定，本案被告之犯罪結果地既在台灣地區，我國當
    有管轄權。從而被告之辯護人以我國並無管權云云，即有誤
    認之虞。
二、證據能力部分：
    證人林佳欣、鄭明惠、朱晉輝於警詢中所為之證述、證人蔡
    岳峰於偵查中向檢察官具結後所為之證述、及財團法人國際
    唱片業交流基金會人員所製作之勘驗清冊，雖均係被告以外
    之人於審判外之書面或言詞陳述，然經本院於審判期日調查
    證據時提示被告並告以要旨後，被告及辯護人就證據能力方
    面並未聲明異議，且本院審酌證人林佳欣為被告之姐、證人
    鄭明惠為被告女友，另證人朱晉輝、蔡岳峰及上開國際唱片
    業交流基金會勘驗人員前與被告則素不相識，並未怨隙，衡
    情均無攀誣構陷被告之動機，是渠等於案發後記憶猶新之情
    況下所為言詞或書面陳述，可信性甚高，故如引用上開證人
    所為之陳述及勘驗清冊作為證據應屬適當，依刑事訴訟法第
    159條之5規定，即有證據能力。
貳、實體部分：
一、訊據上訴人即被告固坦承有申請上開網頁空間架設「琉璃仙
    境」網站刊載如附表所示之音樂歌曲，並以超連結方式使不
    特定網友點選後可連結至其所承租放置於大陸上海地區之上
    開4ting主機硬碟空間內，進而未經授權，使不特定網友可
    線上試聽及下載上開歌曲之rm格式檔案，且藉此招攬網頁廣
    告牟利等事實，惟矢口否認有違反著作權法之犯行，辯稱：
    伊並未實際轉檔重製上開音樂歌曲檔案至4ting主機內，僅
    係於該主機所架設之網頁內再超連結至大陸地區其他具有上
    開音樂歌曲rm檔案之網站；又被告僅係基於供人試聽及介紹
    評論之性質而提供品質不佳之rm檔案，與原歌曲並無取代性
    ，而此種方式在大陸地區係屬合理使用之範圍，並不能認為
    係侵害著作財產權；另網友下載歌曲係渠等自行決定之行為
    ，並非被告公開傳輸上開歌曲，此外，被告亦無違法之犯意
    云云。經查：
(一)、如附表「被侵害歌曲名稱」欄所示之歌曲，分別係如該表「
    著作權人」欄所示各該公司享有著作財產權之錄音著作或音
    樂著作；被告於上開期間利用前揭網頁空間架設「琉璃仙境
    」網站刊載如附表所示之音樂歌曲，並以超連結方式使不特
    定網友點選後可連結至其所承租之4ting主機內，進而未經
    授權，使不特定網友可線上試聽及下載上開歌曲之rm格式檔
    案，且藉此招攬廣告牟利，每月約可賺取五萬元等事實，業
    據被告坦承不諱，核與證人林佳欣、鄭明惠、朱晉輝於警詢
    中所為之證述、證人蔡岳峰於偵查及原審審理中所為之證述
    相符，並有財團法人國際唱片業交流基金會勘驗清冊、中華
    電信股份有限公司ADSL申裝人資料、虛擬主機合約書、實體
    主機租賃合約書、日盛銀行存款帳戶存摺影本、網路IP及架
    設位置查驗表各一份、「YAHOO!奇摩」網站會員帳戶資料及
    上網IP資料各二份、著作財產權證明文件十份、搜索現場照
    片二十二幀、「琉璃仙境」網站內容列印資料二十六頁附卷
    可稽，及電腦主機一台扣案可資佐證，是此部分之事實堪以
    認定，合先敘明。
(二)、本件所涉如附表所示之歌曲或樂曲，性質上屬於音樂著作及
    以此為內容之錄音著作，而rm格式之音樂檔案雖屬破壞性壓
    縮（或稱有損壓縮）音樂格式，且為求檔案較小便於儲存、
    傳輸，使得壓縮後之音質較常見之MP3（MPEG Layer 3）壓
    縮格式音樂檔案為差，然依一般人之使用經驗，仍能清楚分
    辨主要之音樂旋律、節奏及歌手歌聲，顯與原音樂或錄音著
    作具有實質同一性，是若將原歌曲或樂曲以壓縮成rm格式音
    樂檔案之方式另外儲存，及將已壓縮成rm格式之音樂檔案再
    行複製，自均仍屬著作權法第3條第1項第5款之重製行為，
    當無疑義。
(三)、本件被告在其網站上提供上開歌曲音樂檔案供人線上聆聽，
    即係將上開歌曲透過網路公開傳輸至各該使用者電腦上播放
    ，被告對此流程自知之甚詳，否則不會在上開網站提供此項
    功能，是其於各該使用者點選該項功能時，所為即屬公開傳
    輸上開音樂著作或錄音著作之行為，此不因被告係因使用者
    點選而被動傳輸，或係因使用者進入該網頁被告即預設主動
    傳輸播放音樂而有差異，是被告辯稱其並未公開傳輸云云，
    當非可採。又其提供上開音樂檔案供不特定之人下載，除已
    屬散布之行為外，自知下載者會在其使用之電腦內再複製一
    份該音樂檔案，而仍提供檔案供人下載，顯然其與各該下載
    者就此部分之重製行為，亦具有犯意聯絡，且有提供檔案之
    分工行為甚明。
(四)、被告實際重製上開歌曲音樂檔案至4ting主機內部分：
、被告上開網站內所提供之歌曲，透過電腦在瀏覽器下按滑鼠
    右鍵點選內容選項以檢視各該歌曲檔案之內容後，可知檔案
    存放位置均在4ting主機內，並非再連結至其他網站或主機
    等事實，業據證人蔡岳峰於偵查及原審審理中證述甚詳（參
    見偵查卷第106頁及原審95年11月29日審判筆錄第7頁），並
    有網頁列印資料一紙附卷可稽（參見偵查卷第130頁）。證
    人蔡岳峰於原審審理中更進一步證稱，若上開檔案內容之網
    址係虛擬網址，則僅會顯示網站主要網址，不會有後續之子
    目錄，是以被告網站內所存放之歌曲檔案確實係存放於該4t
    ing主機硬碟空間內，而非虛擬網址或是轉址等語（參見原
    審上開審判筆錄）。
、按被告為熟習電腦知識之人，對於證人蔡岳峰上開關於檢視
    檔案實際存放位置之技術部分所述，原則上亦未表爭執，僅
    辯稱其係將各該檔案轉連結之網址儲存成筆記本檔案後存放
    在4ting主機內，實際上還是會透過該筆記本檔案再連結至
    大陸地區其他網站云云。姑不論證人蔡岳峰當庭表示從未聽
    聞此種技術，就實際運用層面而言，一般在撰寫網頁時直接
    輸入超連結之網址即可，若將超連結網址先編輯成筆記本檔
    案，在撰寫網頁時再連結至該筆記本檔案，非但多花一層功
    夫，更因此多了許多筆記本檔案而占用硬碟空間，是被告上
    開之舉對於網站管理者或網頁編輯者而言，實屬多此一舉，
    有害無益甚明。再者，在超連結至其他網站之情形下，因其
    他網站並非原網站所能控制，故在其他網站更動原先檔案存
    放位置時，常有連結失效之情形，必須修改原先超連結之位
    置，此時若超連結網址編寫在原先之頁面，則直接修改即可
    ，並無不便可言。反之，若如被告所述係存放在筆記本檔案
    中，則必須先開啟該筆記本檔案，才能修改儲存；且在同一
    網頁上有多筆超連結網址需同時修改之情形下，若依正常撰
    寫方式，僅需於同一網頁上直接修改即可，若依被告所稱之
    方式，需開啟多個筆記本檔案，還需注意有無弄錯檔案致輸
    入非對應網址之情形（例如A歌對應A網址，B歌對應B網址，
    在同一頁面編輯時，因歌名仍在頁面上可供對照，所以不易
    弄錯，若以被告所稱之方式，在修改筆記本檔案時，其內僅
    有網址而無歌名，同時修改A歌、B歌時，可能會造成A歌對
    應到B歌檔案所在網址之情形，必須謹慎注意），顯然較為
    不便且易出錯，是被告稱其此舉較為容易修改管理網頁，實
    令人難以採信。
、再者，被告若僅係於網站中介紹歌曲後再超連結至其他網站
    ，則所需之網頁空間不大，藉由其原先承租容量為100MB之
    虛擬主機（參見上開虛擬主機合約書），及向「YAHOO!奇摩
    」網站所申請之免費網路空間即已足夠，詎其竟又以每年達
    八萬元之費用再承租上開容量達120GB之4ting主機（參見上
    開實體主機租賃合約書），亦可徵其目的當在於以該主機作
    為實際存放歌曲檔案之處，至為灼然。
、綜上所述，被告此部分所辯，尚非足採，其有將上開音樂檔
    案壓縮重製成rm格式檔案後儲存於4ting主機之行為，堪以
    認定。而其既係未經同意或授權，即擅自重製上開歌曲檔案
    ，是其儲存於4ting主機內之音樂檔案，顯均屬侵害他人著
    作財產權之重製物，而被告猶提供上開檔案供不特定瀏覽網
    頁之網友下載，其有散布侵害他人著作財產權重製物之行為
    ，亦堪認定。
(五)、本案被告存放非法重製檔案之4ting主機放置於大陸地區，
    被告雖主張依大陸地區著作權法之規定，以介紹、評論為目
    的提供rm格式音樂檔案供人試聽係屬合理使用云云，然查：
、被告除將音樂檔案存放於上開4ting主機外，「琉璃仙境」
    的入口網頁所在主機位於臺灣地區、歌曲、專輯介紹網頁所
    在主機主要亦位在臺灣地區，被告亦係在臺灣之住處透過網
    際網路為本案所有犯行，該網站所訴求之對象為臺灣地區之
    網友，所招攬之廣告更係以臺灣地區為市場之廠商，是就本
    件被告整體行為流程觀之，其犯罪之部分行為地、結果地均
    位在臺灣地區，僅係其中一部分行為透過放置在大陸地區之
    主機完成而已，自仍應遵守我國法律，不能以未違反大陸地
    區法律為由而得認不須遵守我國法律。
、就合理使用而言，被告雖稱其係為介紹評論歌曲，而供網友
    下載試聽以作為購買參考云云，然細觀被告所稱之介紹評論
    ，無非係類似唱片公司之行銷宣傳用語（參見偵查卷第113
    頁至126頁），不見有何關於個人試聽感想之介紹或評論，
    而其所謂之試聽，更係整張專輯、整首歌完完整整地供人線
    上聆聽及下載，與一般在網路上歌曲試聽係以部分歌曲，且
    多有試聽長度之限制不同（如僅能試聽歌曲前一分鐘等），
    此種大規模將歌手專輯全部翻拷重製於網路上模式，顯然已
    逾越合理使用之範圍甚明。且就較不在乎音質之聽眾而言，
    若能透過被告之「琉璃仙境」網站隨時免費線上聆聽，或下
    載後在自己電腦中隨時聆聽上開音樂檔案，除非甚為鍾愛之
    曲目或歌手，自已無再購買正版音樂之需求，亦已造成告訴
    人公司合理利潤之嚴重損失，是被告辯稱上開rm格式之音樂
    檔案與正版歌曲不具取代性，僅供試聽將不會造成告訴人公
    司損失云云，當非足採。
、又被告一再辯稱在大陸地區以rm格式檔案供人下載試聽部分
    ，除本院認不論此舉在大陸地區是否合法，均不影響被告違
    反我國著作權法規定之認定外，依大陸地區中華人民共和國
    著作權法第22條第2款之規定，亦須係為介紹、評論某一作
    品或說明某一問題，在作品中適當引用他人已經發表的作品
    ，方屬合法，此規定與我國著作權法第52條關於合理使用之
    規定雷同，而被告所為已經逾越此種合理使用之範圍，業如
    前述，自難認其所為亦符合大陸地區上開著作權法第22條第
    2 款之規定。此外，被告雖稱透過網路搜尋軟體在網路上即
    可查知大陸地區有許多提供rm格式音樂檔案下載之網站，然
    按大陸地區目前對於仿冒品、盜版品之查緝仍與先進國家有
    些差距，此為眾所皆知之事實，是大陸地區有許多網站可提
    供rm格式音樂檔案下載，並不盡然表示此舉為合法，亦不能
    排除上開網站確實已獲得唱片公司合法授權之可能性。另被
    告雖提出上開網站之核准字號，惟此部分僅能證明該網站係
    經大陸政府核准設立，至於網頁內所刊登之內容是否合法，
    亦不能以此證明，要屬當然。具體言之，以rm格式壓縮重製
    音樂檔案，雖然音質較差，然仍具有同一性，此舉顯屬重製
    行為，自需獲得著作財產權人之同意或授權方得為之，細觀
    大陸地區上開著作權法，並無與此不同之規定，被告方面空
    言在大陸地區以rm格式壓縮重製音樂檔案供人下載試聽係屬
    合法，卻始終未能提出大陸地區相關法令規章、報章雜誌報
    導甚至學者論文以為憑據，徒以大陸地區現存許多上開模式
    之網站作為情況證據，卻忽略上開網站可能已獲授權，或均
    屬違法之情形，是其此部分所辯，自非足採。
(六)、被告承租上開4ting主機每年需支出八萬元，所費不貲，被
    告於原審審理中並自承：「（法官問：你不是有琉璃仙境網
    站了，為什麼還要架大陸地區網站？）因為大陸對這種架設
    4.ting.net是允許的。…當初是大陸可以允許網友在購買歌
    曲前，可以試聽，所以我才在那邊架設，因為大陸允許這樣
    的方式。」等語（參見原審95年7月14日準備程序筆錄第2、
    4頁），顯見其行為時已明知此舉於臺灣地區係屬違法，竟
    不思停止犯行，反而透過在大陸地區設置主機之方式來規避
    查緝，其主觀上具有非法重製、公開傳輸及散布非法侵害他
    人著作財產權重製物之犯意，亦甚灼然。
(七)、至於被告下述所辯：
１、被告所設置之琉璃仙境網站僅係入口網站，該網站並無非法
    之重製歌曲或錄音著作，4.ting.net網站始有重製之歌曲，
    然yahoo或google網站亦均可連結到4.ting.net網站去下載
    歌曲，yahoo或google之設置人豈亦違犯著作權？再4.ting.
    net網站於大陸並非不法。查：證人蔡岳峰業於原審結證，
    被告於大陸地區承租之主機即放置重製歌曲之實質檔案；再
    佐以被告以年費（94年1月31日至95年1月31日）8萬元向邁
    林國際多媒體股份有限公司（下稱邁林公司）承租記憶體1
    ＧＢ、硬碟120ＧＢ之主機，放置於中國大陸上海，該主機
    固定之ＩＰ為61.172.255.47，該主機所有資料為甲方（即
    被告）所有，有被告與上開公司所立之實體主機租賃合約書
    ，附偵查卷第90至91頁可稽。且證人蔡岳峰於偵查中亦結證
    ，於93年12月15日上午10時17分43秒查出網站設在台灣之後
    ，被告才移至大陸（見偵查卷第106頁）。而被告向邁林公
    司承租置放於大陸上海之主機係在94年1月31日，則證人蔡
    岳峰所證，重製之歌曲先放在台灣地區，後轉在大陸上海之
    主機內，即堪採信。亦見被告係見在台灣地區○○路上重製
    有著作權之歌曲係違法，始將容納違法重製之歌曲之網站，
    在大陸另設4.ting.net供不特定人下載，而4.ting.net既係
    被告所設，然縱yahoo或google亦可連結到4.ting.net，惟
    該二個網站之設置人難認知情被告違法重製歌曲置於4.ting
    .net 內，則當亦無辯護人所辯yahoo或google網站之設置人
    亦有違犯著作權法之可言。
２、又辯：被告所收之廣告費只充琉璃仙境網站之成本，非以營
    利為目的。被告顯係利用不特定之多數網友上琉璃仙境網站
    瀏覽，甚至連結至4.ting.net網站下載非法重製之歌曲，向
    商家收取廣告費。若被告非以營利為目的，當無必要干冒違
    犯著作權法，而設置4.ting.net網站讓網友聆聽或下載歌曲
    ，所辯收取廣告費用僅係維護網站之成本云云，亦非可取。
３、再辯：琉璃仙境網站亦有加警語，讓網友試聽歌曲，決定是
    否購買，並請網友購買正版之光碟，未有侵害著作權云云。
    然被告重製於4.ting.net網站內之歌曲均係整片光碟重製，
    如艾迴股份有限公司享有著作權之徐若瑄（狠狠愛）共10首
    歌曲、林俊傑（編號89757）共12首歌曲、蔡依林（看我72
    變）共11首歌曲、ＳＨＥ（ＥＮＣＯＲＥ）共十首歌曲、孫
    燕姿（Ｓtefanie）共12首歌曲、五月天（神的孩子都在跳
    舞）共13首歌曲，上開各歌手之每張專輯所有歌曲均全部重
    製於被告之4.ting.net網站內，其他的歌手之專輯，如張學
    友、Ｅnergy、Sweety、戴佩妮等，僅缺1條或2條歌曲未重
    製於4.ting.net網站外，亦幾乎全部重製。（分見偵查卷第
    43 至61頁，經國際唱片業交流基金會勘驗清冊與各專輯發
    行公司之專輯名稱各封面歌曲名稱對照之）。試問若到販賣
    真品各歌手專輯之光碟店，欲購買各該光諜，各商店之營業
    人員，亦不受理整片光諜均試聽完才決定是否購買之要求，
    則被告雖於網頁標明試聽，應係道德勸說，各該上網之網友
    仍可就被告重製於4.ting.net內之各歌手專輯歌曲下載聆聽
    或全部另行再重製，尚無法阻卻被告無違犯著作權法之故意
    。
(八)、至於被告聲請其所寫之程式檔案內容（用記事本儲存檔名xx
    x.php）送請資策會或台灣大學資訊系鑑定，是否可超連結
    到4.ting.net以外之大陸其他網站云云。惟本院認，被告向
    邁林公司承租之置於上海之主機，合約終止日係95年1月31
    日，且本案既已案發，被告當不致再續約，則邁林公司對於
    主機內被告所設置之資料，依該合約第3條之規定，在合約
    期間，邁林公司始不應任意使用或刪改，而今雙方合約既已
    期滿終止，邁林公司當無留存4.ting.net內資料之必要，則
    該資料是否存在，即有疑問？再本案之事證已明，從而被告
    請求送鑑定其所寫之程式檔案內容（用記事本儲存檔名xxx.
    php後即可執行）云云，並無必要。縱使被告果真以前述技
    術於4ting主機內將轉連結之網址儲存成筆記本檔案後存放
    ，於網站維護時，只要連上該大陸網站http://www.xxx.com
    /xxx.php後，輸入歌曲代號、實際歌曲網址、即可變更，然
    既是以轉連結之方式作連結，則當下載者透過琉璃仙境網站
    超連結至4ting網站後，再經轉連結方式於其他大陸網站中
    下載到音樂，將必經過4ting網站先於儲存該rm音樂檔之暫
    存檔案後，下載者始可能再從4ting網站內將該暫存之rm音
    樂檔下載至下載者的硬碟內，亦即透過被告所說之技術提供
    試聽時，被告之4ting主機內，必定存有該rm音樂檔之暫存
    檔案。依著作權法第3條第1項第5款之規定，所謂重製，指
    以印刷、複印、錄音、錄影、攝影、筆錄或其他方法直接、
    間接、永久或暫時之重複製作，則被告雖僅將rm音樂檔間接
    暫時存於4ting主機內（非被告自己下載，係透過下載者之
    下載而間接產生音樂檔在4ting主機內），仍符合著作權法
    有關重製之規定。被告既使用該技術讓下載者便於將各rm音
    樂檔為下載，而不用實際上再超連結至其他大陸網站，由該
    大陸網站之網頁頁面為下載行為，當應係明知該rm音樂檔須
    先從其他大陸網站中暫存至4ting主機內，下載者才能再由
    4ting主機內下載到該rm音樂檔，則不論一開始被告4ting主
    機內究有無重製之音樂檔，只要有下載者透過4ting主機轉
    連結方式下載音樂時，該4ting主機內必已產生重製之音樂
    檔案，而被告並不用實際自己將rm音樂檔儲存於4ting主機
    內，4ting主機內也會因該方式產生rm音樂檔之存在。則檔
    案內容之網址不僅會顯示網站主要網址，亦會有後續之子目
    錄甚明，因此被告所為當係屬於重製行為之分工者無疑，此
    由本院卷內被告所提供之上訴補充理由狀亦可稽 (本院卷第
    97 至99頁)，此部分亦難為有利於被告之事證。
(九)、綜上，被告所辯各節，均不可採。本案事證明確，被告犯行
    堪以認定。
二、論罪科刑部分：
(一)、被告行為後，前於94年2月2日修正公布之刑法，已自95年7
    月1日起施行，另刑法施行法亦於95年6月14日增訂該法第1
    條之1規定，並自95年7月1日施行。其中修正後刑法第2條之
    規定，乃係關於新舊法比較適用之準據法，其本身無關行為
    可罰性要件之變更，故於95年7月1日刑法修正施行後，如有
    涉及比較新舊法之問題，即應逕依修正後刑法第2條第1項規
    定，為「從舊從輕」之比較（最高法院95年度第8次刑事庭
    會議決議意旨參照）。且比較時應就罪刑有關之共犯、未遂
    犯、連續犯、牽連犯、結合犯以及累犯加重、自首減輕、暨
    其他法定加減原因、與加減例等一切情形，綜其全部之結果
    ，而為比較，最高法院24年上字第4634號判例意旨可資參照
    。經查：
、有關著作權法第91條第1項、第92條雖均未修正，惟其罰金
    刑部分之法定刑度為新臺幣75萬元以下罰金，其中最低罰金
    刑部分，修正前刑法第33條第5款規定：「罰金：1元（銀元
    ）以上。」，而依罰金罰鍰提高標準條例規定，就72年6月2
    6日前修正之刑法部分條文罰金數額提高10倍，其後修正者
    則不提高倍數。而刑法第33條第5款自72年6月26日迄92年2
    月2日修正公布（95年7月1日施行），期間並未修正，再依
    現行法規所定貨幣單位折算新臺幣條例規定，以銀元1元折
    算新臺幣3元，則修正前最低罰金數額即為新台幣30元。修
    正後刑法第33條第5款規定：「罰金：新臺幣1千元以上，以
    百元計算之。」修正後最低罰金刑即為1千元，自應以修正
    前之規定有利於被告。
、修正後刑法第56條業已刪除連續犯之規定，故連續數行為而
    犯同一罪名，依修正前刑法第56條規定，應以一罪論，但得
    加重其刑；而依修正後規定，則已無連續犯可資適用，即應
    將各次犯行以數罪併合處罰，是以適用修正前關於連續犯之
    規定，對被告自係較為有利。
、修正後刑法第55條業已廢除牽連犯之規定，故犯一罪而其方
    法或結果之行為犯他罪名者，依修正前刑法第55條後段之規
    定，認屬牽連犯，應從一重處斷，但依修正後刑法第55條之
    規定，則已無牽連犯可資適用，即應將各該犯行以數罪併合
    處罰，是以適用修正前關於牽連犯之規定，對被告自屬較為
    有利。
、修正後刑法第28條關於成立共同正犯之標準，將原來共同正
    犯之共同「實施」犯罪，改為共同「實行」犯罪，剔除完全
    未參與犯罪相關行為「實行」之「陰謀共同正犯」及「預備
    共同正犯」，修正後之共同正犯之可罰性要件之範圍雖已限
    縮，惟不論適用修正前後之刑法第28條規定，被告均應與下
    載上開歌曲檔案之人成立共同正犯，並無有利不利或刑罰輕
    重之影響，應逕用裁判時法。
、按被告行為後著作權法業經於95年5月30日修正（於95年7月
    1日施行）及於96年7月11日修正（於96年7月13日施行），
    就該法第91條第1項、第91條之1第2項、第92條均未修正，
    附此敘明。
(二)、核被告所為，係犯著作權法第91條第1項擅自以重製方式侵
    害他人著作財產權罪、第91條之1第2項散布侵害著作財產權
    之重製物罪、第92條擅自以公開傳輸方式侵害他人著作財產
    權罪。被告與下載上開歌曲檔案之網友間就上開擅自以重製
    方式侵害他人著作財產權罪間有犯意聯絡、行為分擔，均為
    共同正犯。被告先後多次擅自以重製、公開傳輸方式侵害他
    人著作財產權及散布侵害著作財產權重製物之行為，各時間
    緊接，方法相同，所犯分別係犯罪構成要件相同之罪名，顯
    均係基於概括犯意反覆為之，皆為連續犯，應各依修正前刑
    法第56條之規定論以一罪，並均加重其刑。又被告以一連續
    重製、公開傳輸及散布行為侵害如附表所示各著作權人之著
    作財產權，為想像競合犯，應從一重處斷。另被告所犯上開
    三罪間，有方法、結果之牽連關係，亦應依修正前刑法第55
    條後段之規定，從一重依連續散布侵害著作財產權重製物罪
    處斷。
(三)、原審以被告事證明確，予以論罪科刑，固非無見。惟原判決
    未及適用96年7月16日生效施行之中華民國96年罪犯減刑條
    例第2條第1項第3款、第7條之規定，減輕被告之宣告刑，即
    有未洽。被告上訴以其未有犯罪指摘原判決不當云云，實不
    足取。惟原判決既有上揭可議之處，即屬無可維持，應予撤
    銷改判。爰審酌被告並無前科，有本院被告前案紀錄表一份
    在卷可按，素行尚可，本案犯行時間為92年至94年間，當時
    唱片業因盜版猖獗之故而遭受重創，迭經新聞報章報導，被
    告自亦知之甚明，竟仍為牟個人私利無視告訴人所享有之著
    作財產權，透過在大陸地區設置網站之方式欲逃避查緝，所
    侵害之歌曲數量更多達萬餘首、期間長達兩年，對於各該告
    訴人造成之損害非輕，亦嚴重損害我國保護合法著作權之國
    際形象，被告則藉此方式每月賺得約新臺幣五萬元之廣告刊
    載費用，惡性不輕，暨其犯罪後僅坦承部分犯行，猶不見悔
    意之犯後態度等一切情狀，量處如主文第二項所示之刑，以
    示懲戒。又本件被告雖惡性不輕，惟其究屬初犯，所提供者
    復僅為音質較差之rm格式檔案，對於告訴人所造成之損失尚
    非如提供音質略佳之mp3檔案般重大，是本院認檢察官求處
    有期徒刑4年，稍嫌過重，爰仍照原判決量處有期徒刑二年
    ，附此敘明。再被告犯行係在96年4月24日之前，爰依中華
    民國96年罪犯減刑條例第2條第1項第3款、第7條之規定，減
    其宣告刑2分之1。
(四)、扣案電腦主機一台為被告所有供犯本案著作權法第91條第1
    項、第91條之1第2項、第92條所用之物，業據其供承在卷，
    爰併依著作權法第98條前段規定沒收之。至扣案虛擬主機合
    約書、實體主機租賃合約書各一份僅係被告與上開公司簽訂
    租賃契約之證明文件，並非直接供被告為上開犯行所用之物
    ，亦均非違禁物，爰不為沒收之諭知，併此敘明。
據上論斷，應依刑事訴訟法第369條第1項前段、第364條、第299
條第1項前段、著作權法第91條第1項、第91條之1第2項、第92條
、第98條前段，刑法第11條、第2條第1項前段、第28條、修正前
刑法第56條、第55條，中華民國96年罪犯減刑條例第2條第1項第
3款、第7條，判決如主文。
本案經檢察官呂文忠到庭執行職務。
中　　華　　民　　國　　96　　年　　9 　　月　　27　　日
 　　　　　       刑事第十四庭   審判長法　官　 陳志洋
                                       法　官　 蔡聰明
                                       法　官　 林秀鳳
以上正本證明與原本無異。
不得上訴。
                                       書記官   高士童
中　　華　　民　　國　　96　　年　　9 　　月　　27　　日
附錄：本案論罪科刑法條全文
著作權法第91條第1項
擅自以重製之方法侵害他人之著作財產權者，處三年以下有期徒
刑、拘役，或科或併科新臺幣七十五萬元以下罰金。
著作權法第91條之1第2項
明知係侵害著作財產權之重製物而散布或意圖散布而公開陳列或
持有者，處三年以下有期徒刑，得併科新臺幣七萬元以上七十五
萬元以下罰金。
著作權法第92條：
擅自以公開口述、公開播送、公開上映、公開演出、公開傳輸、
公開展示、改作、編輯、出租之方法侵害他人之著作財產權者，
處三年以下有期徒刑、拘役、或科或併科新臺幣七十五萬元以下
罰金。
